【裁判字號】    98,上更(一),101
【裁判日期】    980630
【裁判案由】    毒品危害防制條例
【裁判全文】
臺灣高等法院刑事判決             98年度上更(一)字第101號
上  訴  人
即  被  告  甲○○
                    （另案在臺灣宜蘭監獄執行）
選任辯護人  謝崇浯律師
上列上訴人因違反毒品危害防制條例案件，不服台灣台北地方法
院九十七年度訴字第八五九號，中華民國九十七年九月二十五日
第一審判決（起訴案號：台灣台北地方法院檢察署九十六年度偵
字第二三二○五號），提起上訴，經判決後，由最高法院發回更
審，本院判決如下：
    主  文
上訴駁回。
    事  實
一、甲○○前因違反洗錢防制法案件，經台灣板橋地方法院於民
    國九十四年十一月三十日，以九十四年度簡字第二六一○號
    判處有期徒刑四月，如易科罰金以銀元三百元折算一日，九
    十五年一月九日確定，並於九十五年五月十八日易科罰金執
    行完畢。甲○○綽號「阿洲」，以「安很多」暱稱，向和信
    超媒體股份有限公司戲谷分公司（以下簡稱戲谷公司）註冊
    參加為會員，註冊帳號為0000000號，於九十六年七
    月、八月間，在戲谷線上遊戲結識註冊帳號為000000
    0號之乙○○，九十六年八月二十八日凌晨二時四十一分許
    ，甲○○與乙○○經由網際網路戲谷線上交談，乙○○開口
    詢問甲○○甲基安非他命之價錢等事，甲○○明知甲基安非
    他命為毒品危害防制條例第二條第二項第二款所定之第二級
    毒品，不得非法持有、販賣，竟意圖營利，並基於販賣第二
    級毒品甲基安非他命之犯意，就八點五公克之甲基安非他命
    ，以新台幣（下同）一萬四千元之價錢販賣予乙○○達成協
    議，之後乙○○以不詳門號撥打甲○○之女友丙○○申辦所
    有、借甲○○使用之0000000000行動電話門號，
    與甲○○聯絡，及再度由網際網路戲谷線上交談確認後，甲
    ○○將價錢調降為一萬三千五百元，及約交易時間、地點，
    甲○○於當日晚上七時五十二分許過後，在捷運龍山寺站，
    與乙○○碰面，將八點五公克之甲基安非他命交予乙○○，
    並向乙○○收取一萬三千五百元，販賣甲基安非他命予乙○
    ○既遂。嗣乙○○因違反毒品危害防制條例案件經台灣士林
    地方法院檢察署及台灣士林地方法院通緝，台北市政府警察
    局松山分局員警接獲線報，於九十六年九月十日晚上七時三
    十分許，前往台北縣八里鄉○○○街三十五巷七號四樓逮捕
    乙○○到案，乙○○坦認九十六年九月八日下午五時三十分
    許，在上址查獲地施用甲基安非他命，及供出來源，松山分
    局員警於翌日（十一）下午四時四十五分許，持原審法院核
    發之搜索票，前往台北縣板橋市○○路十九巷五弄十一之四
    號六樓搜索，及逮捕甲○○到案。
二、案經台北市政府警察局松山分局移送台灣台北地方法院檢察
    署檢察官偵查起訴。
    理    由
壹、證據能力部分：
一、證人乙○○偵查供述之證據能力
    檢察官職司追訴犯罪，就審判程序之訴訟構造而言，檢察官
    係屬與被告相對立之當事人一方，偵查中對被告以外之人所
    為之偵查筆錄，或被告以外之人向檢察官所提之書面陳述，
    性質上均屬傳聞證據。理論上，如未予被告反對詰問、適當
    辯解之機會，一律准其為證據，似有違當事人進行主義之精
    神，對被告之防禦權亦有所妨礙；然而現階段刑事訴訟法規
    定檢察官代表國家偵查犯罪、實施公訴，必須對於被告之犯
    罪事實負舉證之責，依法其有訊問被告、證人及鑑定人之權
    ，證人、鑑定人且須具結，而實務運作時，偵查中檢察官向
    被告以外之人所取得之陳述，原則上均能遵守法律規定，不
    致違法取供，其可信性極高，為兼顧理論與實務，乃於修正
    刑事訴訟法時，增列第一百五十九條之一第二項，明定被告
    以外之人（含被害人、證人等）於偵查中向檢察官所為陳述
    ，除顯有不可信之情況者外，得為證據，並於九十二年九月
    一日施行（最高法院九十四年度台上字第七四一六號判決意
    旨參照）。查證人乙○○已於原審及本院審理時到庭具結作
    證，經檢察官及辯護人進行交互詰問，足資保障上訴人即被
    告甲○○之反對詰問權，且其於原審及本院審理時，亦未證
    述其於偵查中之陳述，有何非出於自由意願而為陳述或遭違
    法取供之情形，是證人乙○○於偵查中經具結後向檢察官所
    為之陳述，既非檢察官非法取供而得，其當時所為陳述，尚
    無顯不可信之情況，依刑事訴訟法第一百五十九條之一第二
    項規定，其於偵查中之陳述，自得為本案之證據。
二、證人乙○○於警詢供述之證據能力
    按被告以外之人於審判外之言詞或書面陳述，除法律有規定
    者外，不得作為證據，刑事訴訟法第一百五十九條定有明文
    。查證人乙○○於警詢之陳述，固為審判外之陳述而屬傳聞
    證據，且不符刑事訴訟法第一百五十九條之三規定，惟證人
    乙○○於原審及本院審理時，以證人身分到庭實施交互詰問
    ，其具結立於證人之地位而為陳述，並使檢察官、被告及其
    辯護人就本案件有詰問證人乙○○現在與先前陳述瑕疵之機
    會，踐行保障被告對於乙○○之正當詰問權，證人乙○○於
    警詢之供述，並於詰問中引用彈劾，自屬原審及本院交互詰
    問內容之一部分，有證據能力。
三、被告以外之人於審判外之陳述，雖不符合刑事訴訟法第一百
    五十九條之一至第一百五十九條之四之規定，但經當事人於
    審判程序同意作為證據，法院審酌該言詞陳述或書面陳述作
    成時之情況，認為適當者，亦得為證據；當事人、代理人或
    辯護人於法院調查證據時，知有第一百五十九條第一項不得
    為證據之情形，而未於言詞辯論終結前聲明異議者，視為有
    前項之同意；刑事訴訟法第一百五十九條之五第一項、第二
    項分別定有明文。檢察官、被告及辯護人，對於本判決下列
    所引用被告以外之人於審判外之陳述（包含書面陳述），於
    本院準備程序及審理時，均表示無意見而不予爭執，且迄至
    言詞辯論終結前亦未再聲明異議，本院審酌上開證據資料製
    作時之情況，尚無違法不當及證明力明顯過低之瑕疵之情形
    ，爰依刑事訴訟法第一百五十九條之五第二項規定，認例外
    均具有證據能力。本院並於審判期日依法進行證據之調查、
    辯論，當事人於訴訟上程序權利，已受保障。
貳、實體部分：
一、訊據被告否認有販賣第二級毒品犯行，辯稱：「我確實沒有
    販賣毒品給乙○○」（九十八年三月三十一日本院更(一)審準
    備程序筆錄第二頁）、「…當時用『安』當作暱稱還是有其
    他人，譬如說證人（乙○○）所述『安公子』也是暱稱……
    他（乙○○）因為被我騙一次之後，他找不到我，心生怨恨
    ，才從頭到尾把我咬死死的…由我們的網路對話中可以看出
    ，九十六年八月二十八日凌晨二點到四點交談內容，可以得
    知當天下午七點多是我們第一次見面，我們第一次見面並沒
    有交易成功，我確實沒有販賣毒品給證人，證人後來又說了
    第三次，我認為證人所述是子虛烏有…我知道用『安很多』
    暱稱，在網路上很危險，一般人不可能以此來做網路暱稱，
    我是為了要以此帳號騙錢…」（九十八年六月十一日本院更
    (一)審審判筆錄第六頁、第八頁、第十二頁）等語。
二、經查：
  (一)被告綽號「阿洲」，以「安很多」暱稱，向戲谷公司註冊參
    加為會員，註冊帳號為0000000號，於九十六年七月
    、八月間，在戲谷線上遊戲結識註冊帳號為0000000
    號之乙○○；嗣乙○○因違反毒品危害防制條例案件經台灣
    士林地方法院檢察署及台灣士林地方法院通緝，台北市政府
    警察局松山分局員警接獲線報，於九十六年九月十日晚上七
    時三十分許，前往台北縣八里鄉○○○街三十五巷七號四樓
    逮捕乙○○到案，乙○○坦認九十六年九月八日下午五時三
    十分許，在上址查獲地施用甲基安非他命，及供出來源，松
    山分局員警於翌日（十一）下午四時四十五分許，持原審法
    院核發之搜索票，前往台北縣板橋市○○路十九巷五弄十一
    之四號六樓搜索，及逮捕被告等事實，已據被告、證人乙○
    ○陳明在卷，並有戲谷公司九十六年九月二十六日（九六）
    和超字第四四二號函、九十五年十二月十五日（九六）和超
    字第六五五號函暨所附帳號姓名對照資料、線上對話內容、
    登入ＩＰ紀錄等資料（九十六年度偵字第二三二○五號卷第
    七十三頁至第一二○頁、第一三六頁至第一三九頁）在卷可
    稽。
  (二)證人乙○○於警詢、偵查、原審、本院上訴審及本院更(一)審
    審理時均指證稱：「…『戲谷』線上遊戲…我就問他現在一
    克多？『安很多』回覆二五○○，並留下他的行動電話號碼
    …我撥打電話與『阿洲』聯絡，電話中談妥以…一萬三千五
    百元購買４１（即八點五公克）的安非他命，在台北市龍山
    寺捷運站３號出口交易…」（九十六年九月十日警詢筆錄，
    同前偵查卷第二十四頁）、「…第一次是在九十六年八月底
    、九月初，我跟他（被告）約在龍山寺捷運站，跟他買八點
    五公克的安非他命，價錢是一萬三千五百元，我們是先透過
    網路遊戲交談，然後才約見面…」（九十六年十月二十七日
    偵查筆錄，同前偵查卷第一二九頁）、「…（你是否有跟被
    告買過毒品？）有…（何時買？）九十六年八月二十八日購
    買…我是在網路上被告認識，透過打電話的方式聯絡，約時
    間、地點交易…（那次約在何地？）龍山寺捷運站…（請說
    明你與被告碰面後的情形？，我與被告先去捷運站的廁所試
    東西…（後來你是交給被告多少錢？）一萬三千五百元…（
    買多少毒品？）八點五公克…」（原審卷第五十六頁反面、
    第五十七頁）等語；依卷附之被告（註冊帳號000000
    0）與乙○○（註冊帳號0000000）於九十六年八月
    二十八日凌晨二時四十一分許起，在網際網路戲谷線上交談
    內容（同前偵查卷第九十三頁、第九十四頁）：
    同日凌晨二時四十一分七秒，被告表示：「安阿」；
    同日凌晨二時四十二分十六秒，乙○○回稱：「安安」；
    同日凌晨二時四十七分四十四秒，乙○○問：「你大概住
      那，還有四分之一要多少」；
    同日凌晨二時五十分七秒，被告回答：「萬華。坦白說，
      不熟ㄉ咖很難算低價，所以一四○○○」；
    同日凌晨二時五十四分五十五秒，被告續稱：「不過實重
      八點五是絕對不可能偷工減料」；
    同日凌晨二時五十六分二十一秒，乙○○回稱：「我住淡
      水，一四○○○差不多東西可以吧」；
    同日凌晨二時五十九分三十七秒，乙○○續稱：「明天晚
      上我打電話給你方便嗎」；
    同日凌晨三時零分四秒，被告表示：「賣你還給濫貨，你
      可能放過我ㄇ，保證原價退環（還），失重算我ㄉ」；
    同日凌晨三時零分三十五秒，被告問：「你記得號碼ㄇ，
      那你ㄉ呢」；
    同日凌晨三時二分三十一秒，乙○○回答：「我知道。○
      九三○」（同前偵查卷第九十三頁）；
    由上述交談內容可知，被告與乙○○已就甲基安非他命交易
    之重量及價錢達成協議。並由同日晚上七時一分三秒，被告
    在網際網路戲谷線上表示：「安阿」，同日晚上七時八分十
    九秒，乙○○問：「安，要見面嗎」，同日晚上七時八分四
    十三分許，被告回答：「cok」（同前偵查卷第九十四頁）
    ，及被告於當日晚上七時五十二分三十一秒在網際網路戲谷
    線上與註冊帳號0000000號交談後，至翌日（二十九
    日）上午五時四十一分三十一秒，始在網際網路戲谷線上發
    表言論（同前偵查卷第九十五頁），再參以被告供稱於九十
    六年八月二十八日晚上，有與乙○○在捷運龍山寺站碰面（
    原審卷第三十五頁反面），均與證人乙○○前揭證稱情節相
    符。從而，九十六年八月二十八日凌晨二時四十一分七秒至
    同日凌晨三時二分三十一秒，被告與乙○○在網際網路戲谷
    線上交談，乙○○詢問被告甲基安非他命價格等相關事宜，
    就八點五公克之甲基安非他命，價錢一萬四千元達成協議，
    並再以電話聯絡及調降價錢為一萬三千五百元後，當日晚上
    七時五十二分許過後，在台北市萬華區龍山寺捷運站出口處
    ，被告將甲基安非他命八點五公克交予乙○○，並向乙○○
    收取一萬三千五百元等事實，堪以認定。
  (三)雖然，乙○○於九十六年九月五日，與被告聯絡購買一萬二
    千五百元之甲基安非他命後，雙方在龍山寺捷運站出口處碰
    面，被告將冰糖矇混為甲基安非他命，交予乙○○，並向其
    收取一萬二千五百元（此部分所涉詐欺犯行，業經原審判處
    有期徒刑四月確定），此亦據被告、證人乙○○陳明在卷，
    被告據此辯稱乙○○因此挾怨報復，誣指其於上述時、地販
    賣甲基安非他命云云，然證人乙○○於偵查、原審及本院更
    (一)審均表示：「（你應該不可能因為他（被告）後面騙你，
    所以你就害他吧？）不可能。我一定是被騙了第一次，才會
    去找他第二次，如果他一開始就騙我的話，我絕不可能找他
    第二次…」（九十六年十一月二十七日偵查筆錄，同前偵查
    卷第一三○頁）、「（你是不是因為第二次被告以冰糖賣給
    你，才挾怨報復說第一次被告以安非他命賣給你？）不是…
    」（九十七年七月三十一日原審審判筆錄，原審卷第五十八
    頁反面）、「…被告一直說我冤枉他，我們總共見面三次，
    第一次他不肯直接拿給我，他意思是要我先將錢給他，要我
    到捷運站出口那邊，他朋友會拿給我，我當然不相信，所以
    第二次他打電話給我，我們第二次真的有交易，所以才會有
    第三次被他騙冰糖的事情…」（九十八年六月十一日本院更
    (一)審審判筆錄第九頁）等語，又據卷附之被告在網際網路戲
    谷線上交談內容資料，於九十六年九月五日上午七時十分一
    秒，被告主動與乙○○聯絡，表示：「３８兄弟，有困難明
    說就好，我一定幫ㄉ」（同前偵查卷第一三八頁），可知之
    前被告與乙○○之互動良好，被告才會主動與乙○○聯絡，
    依此談話內容實難看出於九十六年八月二十八日雙方碰面交
    易毒品交易，因乙○○不願意先交付價金，致未完成交易之
    不愉快情形；且衡諸常情，證人乙○○若係有心誣陷被告有
    販賣安非他命毒品之犯行，其大可連同九十六年九月五日，
    被告以冰糖矇混甲基安非他命，騙取一萬二千五百元之行為
    ，亦一併指稱被告是在販售毒品，又豈會據實陳述該次是遭
    被告以冰糖混充為毒品出售之方式詐騙之理。再參以本案乃
    係警員於九十六年九月十日晚上七時三十分許，在台北縣八
    里鄉○○○街三十五巷七號四樓查獲證人乙○○施用毒品犯
    行，經證人乙○○陳述是向被告購入安非他命毒品，因而循
    線查獲被告等情，已詳如前述，有原審調閱台灣士林地方法
    院九十六年度易字第二一二二號違反毒品危害防制條例案件
    全卷核閱後影印之卷宗影本（含偵查卷）可稽，乙○○供稱
    於九十六年九月八日下午五時三十分許，有施用甲基安非他
    命，其經警逮捕，於當日所採取之尿液送鑑定結果，尿液呈
    甲基安非他命陽性反應，有台北市政府警察局偵辦毒品案件
    尿液檢體委驗單、台灣尖端先進生技醫藥股份有限公司之濫
    用藥物檢驗報告可憑（九十六年度偵字第二二八○號卷第四
    十二頁、第四十四頁），依甲基安非他命經口服投與後，約
    百分之七十於二十四小時內自尿液中排出，約百分之九十於
    九十六小時內自尿中排出，甲基安非他命之檢出與其投與方
    式、投與量、個人體質、採尿時間與檢驗儀器精密度等諸多
    因素有關，推斷最長可能不會超過四日，此有行政院衛生署
    藥物食品檢驗局八十一年二月八日藥檢壹字第一一五六號
    函可稽，本案乙○○購入甲基安非他命毒品時間為九十六年
    八月二十八日，佐以證人乙○○於九十七年七月三十一日原
    審審理中證稱：「…（買多少毒品？）八點五公克…（你大
    概使用多久？）我使用十幾天…」（原審卷第五十七頁），
    可見證人乙○○於九十六年九月十日為警查獲後，供出所施
    用之安非他命毒品係向被告買入，尚稱合理，與常情並不相
    違背，證人乙○○應無故意挾怨報復、誣陷被告之意，認其
    前開證稱，應屬實情。
  (四)至於，
  (1)被告雖另以證人乙○○之證詞中關於本案九十六年八月二十
    八日究是第幾次與被告見面，證人乙○○於警詢、偵查證稱
    是第一次見面，於原審及本院更(一)審則改稱是第二次，及就
    證人乙○○陳述己身前案紀錄情形及遭被告以冰糖矇混詐騙
    錢財後以電話與被告聯繫部分，亦與前案紀錄表、通聯資料
    不符，而認證人乙○○之證詞並不足採信云云。惟按證人之
    陳述有部分前後不符，究竟以何者為可採，法院仍得本其自
    由心證予以斟酌，非謂一有不符或矛盾，即應認其全部均為
    不可採信；其基本事實之陳述，若果於真實性無礙時，仍非
    不得予以採信（最高法院七十四年台上字第一五九九號判例
    意旨參照）。證人乙○○於警詢雖證稱九十六年九月初，在
    戲谷線上認識被告，與被告電話聯絡後，在龍山寺捷運站第
    三號出口，以一萬三千五百元，向被告購買甲基安非他命八
    點五公克，約一星期後，再與被告相約在龍山寺捷運站出口
    碰面，被告以冰糖矇混甲基安非命對其詐取一萬二千五百元
    元（同前偵查卷第二十四頁），於偵查則證稱，向被告購買
    二次甲基安非他命，第一次在九十六年八月底、九月初，約
    在龍山寺捷運站交易，購買甲基安非他命八點五公克，價錢
    是一萬三千五百元，第二次是在九月初，被告拿冰糖矇混甲
    基安非命向其詐取一萬二千五百元（同前偵查卷第一二九頁
    ），嗣於原審審理時，亦同為前揭證詞，惟同時證稱，九十
    六年八月二十八日，與被告交易甲基安非他命是第二次見面
    ，與被告第一次碰面之時間是在九十六年八月中旬，地點同
    在龍山寺捷運站出口，該次原亦約定交易甲基安非他命，因
    其要求試用，遭被告拒絕（原審卷第五十九頁反面），於本
    院更(一)審審理時，再次證稱與被告總共見三次面，第一次沒
    有交易成功，第二次交易交成，第三次以冰糖矇混（九十八
    年六月十一日本院更(一)審審判筆錄第五頁、第九頁）。由上
    可知，證人乙○○係因對交易毒品之認知為賣方有實際交付
    物品及買方有實際交付金錢，致其於詢警、偵查與原審、本
    院更(一)審理時之供述有上述之差異，惟並無相悖之處，而且
    證人乙○○於偵查、原審及本院更(一)審審理中，針對其與被
    告在網路上認識後，以電話聯絡被告購買安非他命毒品，二
    人並相約於九十六年八月二十八日，在龍山寺捷運站出口，
    以一萬三千五百元代價買賣安非他命毒品等基本事實，前後
    陳述均無二致，如前所述，實難僅以證人乙○○陳稱本次究
    係第幾次與被告見面之細微瑕疵，而全盤否認證人乙○○證
    言之憑信性；又證人乙○○本身並不具法學素養，實難期待
    證人乙○○於原審及本院更(一)審辯護人詢問時，能正確無誤
    陳述出己身相關施用毒品案件之偵、審狀況；另卷附被告所
    使用電話之通聯紀錄，被告持用其女友丙○○申辦使用之0
    000000000行動電話門號，自九十六年九月一日至
    同年月十日之雙向通聯紀錄，僅於九十六年九月三日晚上七
    時三十八分五十九秒、九十六年九月三日晚上十時五分三十
    秒、九十六年九月五日上午六時十二分二十二秒、九十六年
    九月五日上午七時二十三分四十六秒、九十六年九月五日上
    午八時三十二分五十秒、九十六年九月五日上午九時五分二
    十九秒，有0000000000行動電話門號發話至乙○
    ○持用之0000000000行動電話門號之紀錄（同前
    偵查卷第四十二頁、第四十五頁），九十六年九月三日晚上
    七時四十五分六秒，乙○○持用之0000000000行
    動電話門號發送簡訊至0000000000行動電話門號
    之紀錄（同前偵查卷第四十二頁），九十六年九月五日上午
    八時五十五分四十四秒，乙○○持用之000000000
    0行動電話門號發話至0000000000行動電話門號
    之紀錄（同前偵查卷第四十五頁），於九十六年九月五日後
    並無證人乙○○與被告之通聯往來紀錄，然此並無足排除證
    人乙○○撥打電話予被告時，被告適值關機狀態之情形，或
    證人乙○○持用其他門號撥打電話與被告聯絡，況依卷附證
    人乙○○與被告於九十六年九月十一日凌晨四時十四分三十
    二秒之網路對話內容結果，被告亦曾對證人乙○○表示希望
    從頭來過，並願意歸還金錢等情（同前偵查卷第一三九頁）
    ，顯見證人乙○○陳稱有與被告聯繫買受假安非他命毒品情
    節，亦屬實情，是被告此部分所辯，實難作為被告有利之認
    定。
  (2)證人乙○○於九十六年九月十日晚上七時三十分許為警逮捕
    ，當晚經警採取尿液送驗，呈甲基安非他命陽性反應，於翌
    日經解送至台灣士林看守所羈押，於同年月十四日下午六時
    十分許，再經台灣士林看守所採取尿液送驗，仍呈安非他命
    陽性反應，此有台北市政府警察局偵辦毒品案件尿液檢體委
    驗單、台灣尖端先進生技醫藥股份有限公司之濫用藥物檢驗
    報告（九十六年度偵字第二二八○號卷第四十二頁、第四十
    四頁）、台灣士林看守所收容人毒品尿液檢驗報告表（九十
    六年度毒偵字第二四五六號卷第二頁）在卷可稽，而證人乙
    ○○供稱其最後一次施用時、地，係於九十六年九月八日晚
    上，在上址查獲地施用，並表示九十六年九月十一日入台灣
    士林看守所羈押，至同年月十四日下午六時十分許，為看守
    所採尿送驗間，未曾施用甲基安非他命，然依行政院衛生署
    藥物食品檢驗局八十一年二月八日藥檢壹字第一一五六號
    函甲基安非他命之檢出與其投與方式、投與量、個人體質、
    採尿時間與檢驗儀器精密度等諸多因素有關，推斷最長可能
    不會超過四日，依證人乙○○所述之最後施用甲基安非他命
    時，至九十六年十月十四日下午六時十分許為台灣士林看守
    所採尿送驗止，已逾六日，辯護人據此對證人乙○○供述之
    可信性提出質疑。然行政院衛生署藥物食品檢驗局八十一年
    二月八日藥檢壹字第一一五六號函，有關施用後，採尿送
    驗可檢出甲基安非他命之最長時限，因施用者其投與方式、
    投與量、個人體質與檢驗儀器精密度等諸多因素有關，可知
    有關四天之最長時限，非屬確定之時限，且由前揭台灣尖端
    先進生技醫藥股份有限公司之濫用藥物檢驗報告及台灣士林
    看守所收容人毒品尿液檢驗報告表，可證證人乙○○確實有
    施用甲基安非他命，再依台灣尖端先進生技醫藥股份有限公
    司之濫用藥物檢驗報告，證人乙○○於九十六年九月十日所
    採取之尿液經檢出之甲基安非他命濃度，每毫升為五萬零九
    百二十毫克，濃度很高，顯然證人乙○○施用之時間距採尿
    之時間非長，所稱係於二天以前施用之證詞，誠屬可議，惟
    此僅能證明證人乙○○有關供稱其最後一次施用甲基安非他
    命時間，與事實不符，仍難作為被告未販賣甲基安非他命予
    乙○○之有利證據。
  (五)按販賣毒品係違法行為，非可公然為之，亦無公定之價格，
    無論瓶裝或紙包，均可任意分裝增減分量，而每次買賣之價
    差，亦隨時依雙方資力、關係之深淺、需求之數量、來源是
    否充裕、販賣者是否渴求資金、查緝是否嚴緊、購買者被查
    獲時供述購買對象之可能性之風險評估等，而異其標準，非
    可一概而論，販賣之利得除經坦承及價量俱臻明確外，委難
    察得實情，販賣之人從價差或量差中牟利方式雖異，但其圖
    利之非法販賣行為則一，販賣毒品之行為，事涉重典，苟無
    利潤可圖，被告殊無任意將安非他命毒品讓與他人之可能，
    是被告雖否認有販賣第二級毒品安非他命之行為，但仍難執
    其辯詞遽行推翻已明確之前證。且被告與證人乙○○係於九
    十六年七月間，經由網際網路戲谷線上交談而認識，依證人
    乙○○之證詞，雙方前後見面不超過三次，可知二人並非親
    人或好友，而就其交易之過程觀之，並無原價轉讓之可能，
    再由卷附之戲谷線上交談內容，九十六年八月二日晚上八時
    三十三分五十八秒，註冊帳號0000000號，發話表示
    ：「現在男生（指甲基安非他命）一錢多少？」被告回答：
    「一兩五萬五千元」（同前偵查卷第八十三頁），一兩為三
    十七點五公克，由此推算，一公克為一千四百六十六點六七
    元（四捨五入），八點五公克為一萬二千四百六十六點六九
    五元，被告販賣八點五公克之甲基安非他命予乙○○，向其
    收取一萬三千五百元，自有獲利，足見被告係販賣第二級毒
    品安非他命以圖利，被告有營利之意圖，亦堪認定。
  (六)安非他命、甲基安非他命固同屬安非他命類之中樞神經興奮
    劑，俗名通常互為混用，惟二者究係不同之第二級毒品，並
    以甲基安非他命目前國內濫用最為嚴重。本件證人乙○○於
    九十六年九月十日晚上七時三十分許為警逮捕，所採取之尿
    液經驗結果呈安非他命及甲基安非他命反應，此有台北市政
    府警察局偵辦毒品案件尿液檢體委驗單、台灣尖端先進生技
    醫藥股份有限公司之濫用藥物檢驗報告可憑（九十六年度偵
    字第二二八○號卷第四十二頁、第四十四頁），證人乙○○
    供稱其逮捕前最後一次施用之甲基安非他命，即係九十六年
    八月二十八日向被告所購得（原審卷第五十八頁正反面），
    足見被告於九十六年八月二十八日晚上七時五十二分許過後
    之當晚，販賣予乙○○之第二級毒品為甲基安非他命，是檢
    察官及原審就此誤載為安非他命，應予更正。
  (七)被告及辯護人於本院更(一)審聲請傳訊證人楊淑君到庭詰問，
    證明證人乙○○因被告以冰糖矇混詐騙其錢財，曾揚言要被
    告「死得很難看」，以證明證人乙○○指證被告販賣甲基安
    非他命予其係挾怨報復，及向法務部法醫研究所函詢甲基安
    非他命，在人體內代謝時間最長為何。查被告確實有販賣安
    非他命毒品予證人乙○○施用等情，已經本院依上載各事證
    ，認定如前述，事實已明，無再調查之必要。
  (八)綜上所述，被告上開辯解，不足採信。事證明確，其販賣安
    非他命毒品之犯行，堪以認定，應依法論科。
三、被告行為後，毒品危害防制條例第四條第二項規定，於九十
    八年五月二十日修正公布，於九十八年五月二十二日施行。
    按行為後法律有變更者，適用行為時之法律，但行為後之法
    律有利於行為人者，適用最有利於行為人之法律，現行刑法
    第二條第一項訂有明文。毒品危害防制條例第四條第二項，
    修正前係規定：「製造、運輸、販賣第二級毒品者，處無期
    徒刑或七年以上有期徒刑，得併科新臺幣七百萬元以下罰金
    。」修正後則規定：「製造、運輸、販賣第二級毒品者，處
    無期徒刑或七年以上有期徒刑，得併科新臺幣一千萬元以下
    罰金。」可知犯罪構成要件相同，法定刑併科罰金部分，由
    七百萬元提高為一千萬元，經比較新舊法之適用結果，新法
    規定非有利於被告，依刑法第二條第一項前段，應適用被告
    行為時之修正前毒品危害防制條例第四條第二項規定。核被
    告所為係犯修正前毒品危害防制條例第四條第二項之販賣第
    二級毒品罪，被告販賣第二級毒品安非他命前非法持有第二
    級毒品安非他命之低度行為，應為其非法販賣之高度行為所
    吸收，不另論罪。被告前曾因違反洗錢防制法案件，經台灣
    板橋地方法院於九十四年十一月三十日，以九十四年度簡字
    第二六一○號判處有期徒刑四月，如易科罰金以銀元三百元
    折算一日，九十五年一月九日確定，並於九十五年五月十八
    日易科罰金執行完畢，有本院被告前案紀錄表存卷可按，其
    受有期徒刑之執行完畢後五年以內再故意犯本件有期徒刑以
    上之罪，係屬累犯，就法定刑罰金刑、有期徒刑部分，依法
    加重其刑，無期徒刑部分，不予加重。
四、原審認被告販賣第二級毒品罪證明確，適用修正前毒品危害
    防制條例第第四條第二項、刑法第十一條前段、第四十七條
    第一項規定，並審酌被告明知毒品戕害身心甚為嚴重，竟販
    賣第二級毒品安非他命牟利，所為誠屬可議，及其品行、生
    活狀況、智識程度、犯罪所生之損害、檢察官求處有期徒刑
    八年稍重等一切情狀，量處有期徒刑七年二月；未扣案之販
    賣第二級毒品予證人乙○○所得一萬三千五百元，依毒品危
    害防制條例第十九條第一項規定諭知宣告沒收，販賣所得如
    全部或一部不能沒收時，以其財產抵償之。經核其認事用法
    均無違誤，量刑亦屬妥適。被告上訴意旨仍執陳詞，否認犯
    罪，指摘原判決不當，為無理由，應予駁回。
五、至於原審判決後，毒品危害防制條例第四條第二項規定，於
    九十八年五月二十日修正公布，於九十八年五月二十二日施
    行，原審未及比較新法，直接適用修正前毒品危害防制條例
    第四條第二項規定，因結果並無不同，對判決不生影響，毋
    庸撤銷改判。
據上論斷，應依刑事訴訟法第三百六十八條，判決如主文。
本案經檢察官劉異海到庭執行職務。
中    華    民    國    98    年    6     月    30    日
                  刑事第十三庭  審判長法  官  曾德水
                                      法  官  趙文卿
                                      法  官  林婷立
以上正本證明與原本無異。
如不服本判決，應於收受送達後10日內向本院提出上訴書狀，其
未敘述上訴之理由者並得於提起上訴後10日內向本院補提理由書
（均須按他造當事人之人數附繕本）「切勿逕送上級法院」。
                                      書記官  王增華
中    華    民    國    98    年    7     月    20    日
附錄本案論罪科刑法條全文
修正前毒品危害防制條例第四條
製造、運輸、販賣第一級毒品者，處死刑或無期徒刑；處無期徒
刑者，得併科新臺幣一千萬元以下罰金。
製造、運輸、販賣第二級毒品者，處無期徒刑或七年以上有期徒
刑，得併科新臺幣七百萬元以下罰金。
製造、運輸、販賣第三級毒品者，處五年以上有期徒刑，得併科
新臺幣五百萬元以下罰金。
製造、運輸、販賣第四級毒品者，處三年以上十年以下有期徒刑
，得併科新臺幣三百萬元以下罰金。
製造、運輸、販賣專供製造或施用毒品之器具者，處一年以上七
年以下有期徒刑，得併科新臺幣一百萬元以下罰金。
前五項之未遂犯罰之。


司法院資訊處製作；財團法人民間司法改革基金會備份。
